最高法院刑事判決　　　　　　九十四年度台上字第一八０二號
　　上　訴　人　甲○○
　　　　　　　　　　　　號4樓.
　　　　　　　　　　　　（另案在台灣台北監獄執行中）
上列上訴人因常業詐欺案件，不服台灣高等法院台南分院中華民
國九十三年十一月十六日第二審更審判決（九十三年度上更(一)字
第四０九號，起訴案號：台灣台南地方法院檢察署九十一年度偵
字第七二五三、一一九六九號），提起上訴，本院判決如下：
    主  文
上訴駁回。
    理  由
一、常業詐欺及行使偽造私文書罪部分：
按刑事訴訟法第三百七十七條規定，上訴於第三審法院，非以判
決違背法令為理由，不得為之。是提起第三審上訴，應以原判決
違背法令為理由，係屬法定要件。如果上訴理由書狀並未依據卷
內訴訟資料，具體指摘原判決不適用何種法則或如何適用不當，
或所指摘原判決違法情事，顯與法律規定得為第三審上訴理由之
違法情形，不相適合時，均應認其上訴為違背法律上之程式，予
以駁回。本件上訴人甲○○上訴意旨略稱：上訴人因犯常業詐欺
罪，業經台灣高等法院以九十年度上訴字第三三四八號刑事判決
，判處有期徒刑四年，並於刑之執行完畢或赦免後，令入勞動場
所強制工作三年確定。緣上訴人自民國八十八年十月至九十二年
一月止，均以相同犯意、相同手法，乃至相同對象（均為銀樓、
當鋪），而犯同一罪名之常業詐欺罪。本件與該案間，雖相距一
年十月之久，然此段期間內，上訴人係接受強制戒治處分，常業
詐欺之意識仍舊延續，是本件應受該案概括犯意所拘束，屬連續
犯之裁判上一罪關係，原判決就本件未諭知免訴，有判決理由不
當之違背法令云云。
惟查原審認定上訴人有原判決事實欄所記載自九十一年五月八日
起至九十二年一月三日止，基於以詐欺為常業之犯意，利用純銀
以氫化鉀、還原劑及金鹽等物品鍍製成假黃金飾品，於原判決附
表壹、貳所載時間、地點，持向各該當鋪、銀樓典當變現得逞或
未得逞，其中附表壹編號一至三部分與侯昭彬（通緝中，由原審
法院另行審結）共同為之，附表壹編號四、五部分由上訴人獨自
為之；附表貳編號一至十八部分與許忠仁（另經台灣台南地方法
院判處罪刑確定）共同為之，編號六至八部分並由許忠仁在當票
上冒以劉兆卿名義按捺指印，表示假金飾係劉兆卿持以典當，再
持交各該當舖或銀樓人員；附表貳編號十九至二十六部分與黃文
政（另案提起公訴，由台灣台中地方法院審理中）共同為之，編
號十九、二十、二十二、二十三、二十五部分並由黃文政在當票
上冒以郭協勝名義按捺指印，表示假金飾係郭協勝持以典當，再
持交當舖人員之共同常業詐欺、行使偽造私文書犯行，係以上訴
人對前揭犯行坦承不諱，並當庭為認罪之表示，核與侯昭彬、許
忠仁、黃文政於偵查中之供述大致相符，亦與被害人蔡崇裕、莊
煥章、傅承順、費允恕、蔡文錦、林坤志、陳金生、黃國將、林
俊旭、叢志平、李枝明、鄭文雄、張美足、許王笑、陳美惠、張
淑娟、陳建良、謝陳淑美、陳滄溢、蔡鴻文、程明道、曹鵬、劉
兆卿、郭協勝等人指訴之情節相符，並有假黃金飾品扣押書、當
票、當票存根、當票存根影本、台北市金銀珠寶同業公會函、內
政部警政署刑事警察局函文及指紋卡、鑑驗書暨上訴人租住處現
場照片在卷可稽，堪認上訴人之自白與事實相符。又敘明上訴人
雖前於八十八年十月起至八十九年七月三十一日止，以相同手法
詐欺他人財物，經台灣高等法院以九十年度上訴字第三三四八號
判處常業詐欺罪刑，於九十一年九月二十三日確定在案，惟上訴
人再犯本件之時間係自九十一年五月八日起，二案犯罪時間相距
達一年十月，本件部分犯行固然在前案判決確定前，然上訴人應
係另行起意而為，要難認與前案有連續犯之裁判上一罪關係。至
公訴人雖僅就附表編號一至三部分犯行起訴，惟其餘部分應為起
訴效力所及，並以第一審判決未及審酌附表貳部分之犯行，且未
論上訴人常業詐欺罪，有所未洽，因而撤銷第一審就詐欺罪部分
之判決，改判依牽連犯從一重論處上訴人共同常業詐欺累犯罪刑
，偽造之劉兆卿、郭協勝署押沒收。已詳敘其調查證據之結果及
證據取捨並認定事實之理由。所為論斷，均有卷存證據資料可資
覆按，從形式上觀察，並無採證或認定事實違背經驗法則或論理
法則，或有理由不備或其他違背法令之情形。原判決已綜合前述
各項證據資料，論斷說明上訴意旨所指台灣高等法院另案判處上
訴人常業詐欺罪刑，與本件並無連續犯裁判上一罪之關係等情；
且根據原審卷附「台灣高等法院被告全國前案紀錄表」之記載，
上訴人於八十九年九月十九日開始執行強制戒治，至九十年六月
十五日停止執行，改入監執行有期徒刑六月，終至九十年十月十
八日出監（見原審卷第五十八頁、第五十九頁），則其出監日期
距本件第一次犯行之九十一年五月八日（即附表貳編號一部分）
亦已近七月之久，原審認上訴人本件應係另行起意而為，亦無理
由不備或適用法則不當之違誤。上訴意旨並未依據卷內資料具體
指摘原判決有何具體違背法令之情形，徒憑己見，就原審採證認
事職權之適法行使，及原判決已明白論斷之事項，任意指摘，核
與法律規定得為第三審上訴理由之違法情形，不相適合。上訴人
之上訴為違背法律上之程式，應予以駁回。
二、收受贓物及行使變造特種文書罪部分：
按刑事訴訟法第三百七十六條所列各罪之案件，經第二審判決者
，不得上訴於第三審法院，法有明文。本件上訴人所犯刑法第三
百四十九條第一項之收受贓物罪及第二百十六條、第二百十二條
之行使變造特種文書罪部分，核屬刑事訴訟法第三百七十六條第
一款之案件，依首開說明，既經第二審判決，自不得上訴於第三
審法院。縱此部分與常業詐欺及行使偽造私文書罪部分有方法結
果之牽連關係，為裁判上一罪，但常業詐欺及行使偽造私文書罪
部分之上訴為不合法，本院應從程序上予以駁回，而無從為實體
上判決，對於收受贓物及行使變造特種文書罪部分，亦無從適用
審判不可分原則，為實體上審判，上訴人竟復提起上訴，顯為法
所不許，應予駁回。
據上論結，應依刑事訴訟法第三百九十五條前段，判決如主文。
中　　華　　民　　國　九十四　年　　四　　月　 十四 　日
                      最高法院刑事第十庭
                          審判長法官  陳　正　庸
                                法官  賴　忠　星
                                法官  王　居　財
                                法官  林　開　任
                                法官  林　立　華
      本件正本證明與原本無異
                                      書  記  官
中　　華　　民　　國　九十四　年　　四　　月　 十九   日
                                                      Ｃ
